---
title: "Entraînement d'un modèle tabnet avec tidymodels"
output: rmarkdown::html_vignette
vignette: >
  %\VignetteIndexEntry{Entraînement d'un modèle tabnet avec tidymodels}
  %\VignetteEngine{knitr::rmarkdown}
  %\VignetteEncoding{UTF-8}
---

```{r, include = FALSE}
knitr::opts_chunk$set(
  collapse = TRUE,
  comment = "#>",
  eval = FALSE
)
```

```{r setup}
library(tabnet)
library(tidymodels)
library(modeldata)
```

Dans cette vignette, vous allez découvrir comment créer un modèle TabNet en utilisant l'interface tidymodels.

Nous allons utiliser le dataset `lending_club` disponible dans le package `modeldata`.

Commençons par faire la segmentation de notre dataset entre train et test pour pouvoir évaluer la performance de notre modèle à la fin :

```{r}
set.seed(123)
data("lending_club", package = "modeldata")
split <- initial_split(lending_club, strata = Class)
train <- training(split)
test  <- testing(split)
```

Nous définissons maintenant nos étapes de pré-processing. Notez que TabNet gère les variables catégorielles, nous n'avons donc pas besoin de les encoder. La normalisation des variables numériques est une bonne 
pratique toutefois, qu'on appliquera ici.

```{r}
rec <- recipe(Class ~ ., train) %>%
  step_normalize(all_numeric())
```

Nous définissons ensuite notre modèle. Nous allons entraîner pendant 50 époques avec une taille de lot de 128. Pour les autres hyperparamètres, nous utilisons les valeurs par défaut.

```{r}
mod <- tabnet(epochs = 50, batch_size = 128) %>%
  set_engine("torch", verbose = TRUE) %>%
  set_mode("classification")
```

Avec un modèle et une recête, nous povons définir un objet `workflow` :

```{r}
wf <- workflow() %>%
  add_model(mod) %>%
  add_recipe(rec)
```

On définit une stratégie de validation croisée : 

```{r}
folds <- vfold_cv(train, v = 5)
```

Et on peut maintenant entraîner le modèle avec cette stratégie : 

```{r}
fit_rs <- wf %>%
  fit_resamples(folds)
```

Après quelques minutes on obtient les résultats :

```{r}
collect_metrics(fit_rs)
```

```
# A tibble: 2 x 5
  .metric  .estimator  mean     n  std_err
  <chr>    <chr>      <dbl> <int>    <dbl>
1 accuracy binary     0.946     5 0.000713
2 roc_auc  binary     0.732     5 0.00539 
```

Et on peut finalement vérifier les résultats sur notre jeu de test :

```{r}
model <- wf %>% fit(train)
test %>% 
  bind_cols(
    predict(model, test, type = "prob")
  ) %>% 
  roc_auc(Class, .pred_bad)
```

```
# A tibble: 1 x 3
  .metric .estimator .estimate
  <chr>   <chr>          <dbl>
1 roc_auc binary         0.710
```





